【裁判字號】    89,台上,7788
【裁判日期】    891221
【裁判案由】    違反毒品危害防制條例
【裁判全文】
最高法院刑事判決                              八十九年度台上字第七七八八號
    上  訴  人  甲○○
    選任辯護人  彭大勇律師
右上訴人因違反毒品危害防制條例案件，不服台灣高等法院高雄分院中華民國八十七
年十月二十一日第二審更審判決（八十七年度上更(一)字第一五○號，起訴案號：台灣
高雄地方法院檢察署八十五年度偵字第一二四○○號），提起上訴，本院判決如左：
    主  文
原判決撤銷，發回台灣高等法院高雄分院。
    理  由
本件原判決認定上訴人甲○○意圖營利，基於概括之犯意，自民國八十五年二月十八
日起至同年三月十八日止、八十五年四月十日、八十五年四月中旬至同年五月中旬，
在高雄市楠梓區○○○路二十一之四巷七號楊量元住處，或在高雄市孔子廟大門等地
，以每小包新台幣（下同）五百元或一千元或五千元不等之價格，連續多次非法販賣
化學合成麻醉藥品安非他命予楊量元（業經原審判刑在案）非法吸用，又於八十五年
農曆二月間，在高雄市楠梓區○○○路二十一之四巷七號，以二、三千元價格，非法
販賣安非他命一包予蕭天銘吸食。嗣楊量元先後於八十五年五月十八日下午三時許、
同年月二十一日上午十時三十分許、同年月二十三日下午三時四十分許、同年月二十
四日下午二時五十分許，四次為警查獲非法吸用安非他命，並扣得楊量元向上訴人購
買吸食剩餘之安非他命一小包（○‧七六公克），供出上情而查獲等情，因而撤銷第
一審科刑之判決，改判論處上訴人連續非法販賣化學合成麻醉藥品罪刑（累犯），固
非無見。
惟查(一)審理事實之法院，對於被告有利及不利之證據，均應一併加以注意，依職權詳
為調查，再綜合全部證據資料，本於經驗及論理法則，定其取捨，並明全部證據取
捨判斷之理由，否則即有理由不備之違法。查證人楊量元於八十五年五月二十一日在
警局冒用蕭天銘之姓名應訊時供明：「我平常所吸食之安非他命是向許忠瓊所買，我
於八十五年二月十八日開始向許忠瓊買安非他命，至八十五年五月十八日止總共向他
買有十五次之多」（見五六三○號警卷四頁）。於同年月二十三日警訊時供稱：「我
吸食之安非他命向許忠瓊購買」（見九四九號警卷第四頁），此等有利於上訴人之證
據何以不足採信，未於理由中詳加說明，自有理由不備之違法。又該證人證稱：「上
訴人搬走後，在八十五年五月中旬，在孔廟大門附近交易，每次買一千至三千元不等
」、「他搬走之後之八十五年四月中旬至五月間，每次均買一包，價格一千元至五千
元不等，交貨地點都在孔廟附近」（見第一審卷二十三頁反面、原審更(一)卷三十頁反
面），於偵查中供明「上訴人自八十五年二月十八日起住我家，至三月十八日止，向
他買四、五千元」（一二四○○號偵卷十八頁反面），於審理中證稱：「八十五年四
月十日，在土庫北路向他買五千元，當時我們住在一起」、「他搬離之後，從八十五
年四月中旬至八十五年五月五日左右，買了五、六次，每次價格約一千至五千元不等
，均買一小包」（見第一審卷六十八頁），其就上訴人借住楊量元住處之期間、交易
之金額、次數所供前後不一，原審就上開證據未明取捨判斷之理由，亦有可議。此
外原判決就適用法律相關之犯罪次數、交易數額未於事實欄詳加認定明白記載，自不
足為適用法律之依據。(二)證物應示被告，命其辨識，為刑事訴訟法第一百六十四條所
明定，此條文依同法第三百六十四條之規定，為第二審法院所準用。原判決認扣案楊
量元吸食剩餘之白色粉末物一小包（○‧七六公克）係向上訴人所購得之安非他命，
而採為上訴人犯罪之證據，上述證物自應於審判期日提示上訴人，命其辨識，原審未
踐行此項程序，自有違誤。又扣案之上開粉末物是否為安非他命，原審未送鑑定，亦
非允洽。上訴意旨指摘原判決不當，尚非全無理由，應認仍有撤銷發回更審之原因。
據上論結，應依刑事訴訟法第三百九十七條、第四百零一條，判決如主文。
中      華      民      國    八十九    年     十二     月    二十一    日
                              最高法院刑事第十庭
                                  審判長法官  莊  登  照
                                        法官  洪  明  輝
                                        法官  蔡  清  遊
                                        法官  黃  一  鑫
                                        法官  林  秀  夫
      右正本證明與原本無異
                                              書  記  官
中      華      民      國    八十九    年     十二     月    二十九    日


司法院資訊處製作；財團法人民間司法改革基金會備份。
